【裁判字號】    97,上訴,5261
【裁判日期】    971224
【裁判案由】    毒品危害防制條例
【裁判全文】
臺灣高等法院刑事判決                97年度上訴字第5261號
上  訴  人
即  被  告  甲○○
上列上訴人因毒品危害防制條例案件，不服臺灣新竹地方法院97
年度訴字第928號，中華民國97年9月30日第一審判決（起訴案號
：臺灣新竹地方法院檢察署97年度毒偵字第1666號），提起上訴
，本院判決如下：
    主  文
上訴駁回。
    事  實
一、甲○○前於民國92年間，因施用毒品案件，經原審法院於92
    年1月24日以92年度毒聲字第76號裁定送觀察、勒戒，於92
    年2月13日因無繼續施用毒品傾向出所，復於92年間，再因
    施用毒品案件，經原審法院於92年9月19日以92年度毒聲字
    第689號裁定令入戒治處所施以強制戒治，於93年10月2日執
    行完畢；刑案部分，則原審法院於92年10月6日以92年度竹
    簡字第628號判決判處有期徒刑4月確定，於93年5月8日縮刑
    期滿執行完畢。另於93年間，因持有第一級毒品案件，經原
    審法院於93年3月24日以93年度竹簡字第160號判決判處有期
    徒刑3月；又於93年間，因施用第一級、第二級毒品案件，
    經臺灣苗栗地方法院於93年12月31日以93年度訴字第384號
    判決分別判處有期徒刑1年、6月；再於同年，因竊盜案件，
    經原審法院於93年11月15日以93年度易字第502號判決判處
    有期徒刑7月，前開3罪定應執行有期徒刑1年11月確定，嗣
    經與前開持有第一級毒品之案件接續執行，於95年6月22日
    縮短刑期假釋付保護管束出監，於95年10月12日縮刑期滿未
    經撤銷假釋視同執行完畢。
二、詎甲○○仍不知悔改，基於施用第一級毒品海洛因之犯意，
    於97年7月2日晚間某不詳時間，在其位於新竹市○區○○○
    街150巷70號之住處內，以將第一級毒品海洛因置於香煙內
    ，點燃後吸取其煙之方式，施用第一級毒品海洛因1次。另
    基於施用第二級毒品甲基安非他命之犯意，於97年7月2日晚
    間某不詳時間，在上開住所，以將第二級毒品甲基安非他命
    置於安非他命吸食器（未扣案）內燒烤後取其煙之方式，施
    用第二級毒品甲基安非他命1次。嗣於97年7月2日經警另案
    逮捕後，採集尿液送驗後，呈安非他命類及鴉片類陽性反應
    ，始查悉上情。
三、案經新竹市警察局第二分局報告臺灣新竹地方法院檢察署檢
    察官偵查起訴。
    理  由
一、認定被告甲○○犯行所憑之各項證據：
（一）被告甲○○對於其施用第一級毒品海洛因、第二級毒品甲
      基安非他命之犯行，於原審審判程序時坦承不諱，其稱：
      伊於97年7月2日晚間某不詳時間，在伊住處，有將第一級
      毒品海洛因置於香煙內，點燃後吸取其煙之方式，施用第
      一級毒品海洛因1次，另於同日晚間某不詳時間，同在伊
      住處，將第二級毒品甲基安非他命置於吸食器內，燒烤後
      吸取其煙，非法施用第二級毒品甲基安非他命1次等語（
      見原審卷第12頁背面、18、19頁）。
（二）本案被告甲○○於97年7月3日，在新竹市警察局第二分局
      文華派出所所親採封緘之尿液（尿液編號B-190號），經
      送臺灣尖端先進生技股份有限公司以氣相層析質譜儀分析
      法檢驗後，呈安非他命、甲基安非他命、嗎啡、可待因陽
      性反應，其濃度分別為10080ng/ml、45820ng/ml、13920n
      g/ml、4145ng/ml，各逾閾值濃度（安非他命、甲基安非
      他命各為500ng/ml，嗎啡為300ng/ml）20倍、91倍、46倍
      、13倍有餘，是被告甲○○於97年7月2日晚間某不詳時間
      ，應分別有施用第一級毒品海洛因及第二級毒品甲基安非
      他命各1次之犯行。
（三）被告甲○○前於92年間，因施用毒品案件，經原審法院於
      92年1月24日以92年度毒聲字第76號裁定送觀察、勒戒，
      於92年2月13日因無繼續施用毒品傾向出所，復於92年間
      ，再因施用毒品案件，經原審法院於92年9月19日以92年
      度毒聲字第689號裁定令入戒治處所施以強制戒治，於93
      年10月2日執行完畢等情，有臺灣高等法院被告前案紀錄
      表1份在卷可參，是以被告甲○○既於前開強制戒治執行
      完畢釋放5年內，再犯施用第一、二級毒品案件，應依法
      予以論罪科刑。
（四）綜上，本件被告甲○○施用毒品之犯行明確，均應依法予
      以論科。
二、又被告甲○○所犯施用第二級毒品犯行部分，公訴人認被告
    甲○○係施用第二級毒品安非他命。惟安非他命、甲基安非
    他命固同屬安非他命類之中樞神經興奮劑，且俗名通常互為
    混用，惟2者究屬不同之第二級毒品，並以甲基安非他命目
    前國內濫用最為嚴重。而施用甲基安非他命之代謝最先是去
    N- 甲基（N-demethylation）形成安非他命，而施用甲基安
    非他命後，在正常尿液PH值情況下，24小時內，有43％服用
    劑量以甲基安非他命原態排出；另施用安非他命後24小時內
    ，有30％以安非他命原態排出，20％經去氮基作用及氧化作
    用形成苯甲酸，2％經反應形成Norephedrine（參照行政院
    衛生署出版「物質濫用」、「常見濫用藥物檢驗方法彙編」
    所載）。施用安非他命後，其尿液不致檢出甲基安非他命陽
    性反應，而施用甲基安非他命後，其尿液可檢出甲基安非他
    命和其代謝物安非他命成分，有行政院衛生署管制藥品管理
    局93年11月2日管檢字第0930010499號函影本1份在卷可參。
    是尿液經檢驗出甲基安非他命陽性，係被告甲○○施用甲基
    安非他命後以甲基安非他命原態排出者；而檢驗出安非他命
    陽性部分，乃施用甲基安非他命、安非他命均可檢驗出安非
    他命陽性反應。則由本件被告甲○○尿液經檢驗結果，呈甲
    基安非他命陽性反應，足以認定被告甲○○係施用甲基安非
    他命，而非安非他命。是公訴人就此部分記載為安非他命，
    應予更正。
三、按海洛因、甲基安非他命分別係毒品危害防制條例第2條第2
    項第1款、第2款所定之第一、二級毒品，均不得非法持有、
    施用。是以：
（一）核被告甲○○於97年7月2日晚間某不詳時間許，施用第一
      級毒品海洛因1次之犯行，係犯毒品危害防制條例第10條
      第1項之施用第一級毒品罪；另被告甲○○於同日晚間某
      不詳時間，施用第二級毒品甲基安非他命1次之犯行，係
      犯毒品危害防制條例第10條第2項之施用第二級毒品罪。
（二）被告甲○○持有第一級毒品海洛因及第二級毒品甲基安非
      他命後，進而施用，其持有之低度行為應為施用之高度行
      為所吸收，不另論以持有第一、二級毒品罪。
（三）被告甲○○分別施用第一、二級毒品之犯行，其犯意各別
      ，均應分論併罰。
（四）被告甲○○於92年間，因施用毒品案件，原審法院於92年
      10月6日以92年度竹簡字第628號判決判處有期徒刑4月確
      定，於93年5月8日縮刑期滿執行完畢。另於93年間，因持
      有第一級毒品案件，經原審法院於93年3月24日以93年度
      竹簡字第160號判決判處有期徒刑3月；又於93年間，因施
      用第一級、第二級毒品案件，經臺灣苗栗地方法院於93年
      12月31日以93年度訴字第384號判決分別判處有期徒刑1年
      、6月；再於同年，因竊盜案件，經原審法院於93年11月
      15日以93年度易字第502號判決判處有期徒刑7月，前開3
      罪定應執行有期徒刑1年11月確定，嗣經與前開持有第一
      級毒品之案件接續執行，於95年6月22日縮短刑期假釋付
      保護管束出監，於95年10月12日縮刑期滿未經撤銷假釋視
      同執行完畢等情，有臺灣高等法院被告前案紀錄表1份在
      卷可按，其受有期徒刑之執行完畢，5年以內故意再犯本
      件有期徒刑以上之2罪，均為累犯，依法分別加重其刑。
（五）原審爰審酌被告甲○○有前開犯罪事實所載施用毒品之前
      案紀錄，竟仍不知戒惕，再度違犯本件毒品危害防制條例
      第10條第1項、第2項之罪，無視於毒品對於自身健康之戕
      害及國家對於杜絕毒品犯罪之禁令；其犯罪之動機、目的
      單純；又施用毒品係自戕行為，犯罪手段平和，亦未因此
      而危害他人，所生損害非大；再考之其於犯後坦承犯行，
      態度良好，並參諸施用毒品者均有相當程度之成癮性及心
      理依賴，其犯罪心態與一般刑事犯罪之本質並不相同，應
      側重以適當之醫學治療及心理矯治處遇為宜等一切情狀，
      適用毒品危害防制條例第10條第1項、第2項，刑法第11條
      前段、第47條第1項、第51條第5款，判決甲○○施用第一
      級毒品，累犯，處有期徒刑捌月。又施用第二級毒品，累
      犯，處有期徒刑肆月。應執行有期徒刑拾月。其認事用法
      ，核無違誤。被告上訴意旨，仍執陳詞，任意指摘原判決
      不當，為無理由，應予駁回。
四、被告經合法傳喚，無正當理由未到庭，不待其陳述，逕行判
    決。
據上論斷，應依刑事訴訟法第368條、第371條，判決如主文。
本案經檢察官曾忠己到庭執行職務。
中    華    民    國    97    年    12    月    24    日
                  刑事第九庭  審判長法  官  陳貽男
                                    法  官  許宗和
                                    法  官  何信慶
以上正本證明與原本無異。
施用第一級毒品部分如不服本判決，應於收受送達後10日內向本
院提出上訴書狀，其未敘述上訴之理由者並得於提起上訴後10日
內向本院補提理由書（均須按他造當事人之人數附繕本）「切勿
逕送上級法院」。
其餘不得上訴。
                                    書記官  王嗣瑩
中    華    民    國    97    年    12    月    25    日
附錄：本案論罪科刑法條全文
毒品危害防制條例第10條
施用第一級毒品者，處6月以上5年以下有期徒刑。
施用第二級毒品者，處3年以下有期徒刑。


司法院資訊處製作；財團法人民間司法改革基金會備份。
